【裁判字號】    99,易緝,88
【裁判日期】    990820
【裁判案由】    竊盜等
【裁判全文】
臺灣板橋地方法院刑事判決              99年度易緝字第88號
公  訴  人  臺灣板橋地方法院檢察署檢察官
被      告  乙○○
上列被告因搶奪案件，經檢察官提起公訴（98年度偵字第12963
、13351 號），本院判決如下：
    主  文
乙○○共同意圖為自己不法之所有，而搶奪他人之動產，累犯，
處有期徒刑捌月。
    事  實
一、乙○○曾於民國93年間因違反毒品危害防制條例案件，經臺
    灣臺北地方法院以93年度易字第1542號判決處有期徒刑9 月
    確定；又於94年間因違反毒品危害防制條例案件，經臺灣臺
    北地方法院以94年度易字第1789號判決處有期徒刑10月確定
    ；上開2 案件之罪刑經接續執行，已於96年3 月19日執行完
    畢。詎其猶不知悔改，於98年2 月19日18時30分許，夥同成
    年人丙○○（業經本院以98年度易字第1448號判處罪刑確定
    在案）共同基於意圖為自己不法所有之犯意聯絡，共同騎乘
    丙○○向其不知情之女友連玉因借得之車牌號碼RPT-487 號
    輕型機車，前往臺北縣永和市○○路（起訴書誤載為水源路
    ）20號冠明鐘錶眼鏡公司，由乙○○騎乘機車在附近巷口接
    應，丙○○進入店內佯稱欲選購手錶，該公司之鐘錶技師甲○○先將店內陳列之浪琴牌白K 金手錶2 只（市價各約新臺
    幣11萬9105元及23萬4682元）放在櫃檯上供丙○○檢視，復
    應丙○○之要求轉身拿取其他手錶而不及防備之際，丙○○
    即徒手搶奪該浪琴牌白K 金手錶2 只轉身奪門而出，並搭乘
    乙○○接應之上開機車逃逸，嗣前往台北市萬華地區將該手
    錶2 只轉售予真實姓名年籍不詳綽號「斷手」之男子，得款
    約新臺幣3 、4 萬元後朋分花用殆盡。
二、案經被害人甲○○訴請臺北縣政府警察局蘆洲分局，及臺北
    縣政府警察局永和分局分別報請臺灣板橋地方法院檢察署檢
    察官偵查起訴。
    理  由
一、證據能力部分：
  (一)、按被告以外之人於審判外之言詞或書面陳述，除法律有規
      定者外，不得作為證據，刑事訴訟法第159 條第1 項定有
      明文，此乃傳聞證據之法則。次按傳聞法則之重要理論依
      據，在於傳聞證據未經當事人之反對詰問予以核實，乃予
      排斥，惟若當事人已放棄對原供述人之反對詰問權，於法
      院審判時表明同意該等傳聞證據可作為證據，基於證據資
      料愈豐富，愈有助於真實發現之理念，並貫徹刑事訴訟法
      修法加重當事人進行主義之精神，確認當事人對於證據能
      力有處分權之制度，傳聞證據經當事人同意作為證據，法
      院認為適當者，亦得為證據。另當事人於調查證據時，對
      於傳聞證據表示「沒有意見」、「對於證據調查無意見」
      ，而未於言詞辯論終結前聲明異議，應視為已有將該等傳
      聞證據採為證據之同意，此刑事訴訟法第159 條之5 規定
      甚明。
  (二)、查被告於本院準備程序及審理時已表明對於證人甲○○於
      審判外之言詞陳述之證據能力均無意見，依刑事訴訟法第
      159 條之5 第2 項規定，視為被告於審判程序已同意作為
      證據，本院審酌該言詞陳述並非違法取得，亦無證明力明
      顯過低之情形，應得採為證據。
二、實體部分：
  (一)、上開事實，業據被告乙○○於本院審理時自白不諱（見本
      院99年8 月6 日審判筆錄第8 、9 頁），核與證人丙○○
      於本院審理時證述之情節相符（見本院99年8 月6 日審判
      筆錄第4 至6 頁），並經證人即被害人甲○○於警詢時指
      訴綦詳（見98年度偵字第13351 號偵卷第18、19頁），復
      有上開機車之車籍資料、監視器錄影畫面翻拍照片等在卷
      可稽（見同上偵卷第22、59頁），足認被告之自白與事實
      相符，本案事證明確，被告犯行洵堪認定。
  (二)、按搶奪罪之乘人不備或不及抗拒而掠取財物者，不以直接
      自被害人手中奪取為限。即以和平方法取得財物後，若該
      財物尚在被害人實力支配之下而公然持物逃跑，以排除其
      實力支配時，仍不失為乘人不備或不及抗拒而掠取財物，
      應成立搶奪罪（參考最高法院82年台上字第2445號判決）
      。本件被告等係藉口購買名錶，誘使被害人將上開手錶兩
      只取出供其選購，然該兩只手錶仍屬被害人實力支配範圍
      之內，被告等既乘被害人轉手拿取其他手錶而不及防備之
      際，公然搶取上開手錶兩只逃逸，核其所為，係犯刑法第
      325 條第1 項之搶奪罪。被告與已成年之丙○○間，有犯
      意聯絡及行為分擔，為共同正犯。公訴意旨認被告等係趁
      被害人不知而竊取上開手錶兩只，應構成刑法第320 條第
      1 項之竊盜罪云云，容有未洽，惟其基本社會事實同一，
      爰變更檢察官所引應適用之法條。末查被告有事實欄所載
      曾受有期徒刑執行完畢之紀錄，有臺灣高等法院被告前案
      紀錄表1 份在卷可考，其受有期徒刑執行完畢後，5 年以
      內故意再犯本件法定刑為有期徒刑之罪，為累犯，應依法
      加重其刑。爰審酌被告犯罪之目的、手段、所搶得之上開
      手錶兩只價值共約35萬元（以被害人甲○○於案發當日在
      臺北縣政府警察局永和分局得和派出所製作筆錄時之陳述
      為據，見98年度偵字第13351 號偵卷第18頁），暨其於偵
      查中否認犯行，惟已於本院審理時自白犯罪等一切情狀，
      量處如主文所示之刑。
據上論斷，應依刑事訴訟法第299 條第1 項前段、第300 條，刑
法第28條、第325 條第1 項、第47條第1 項，判決如主文。
本案經檢察官黃嘉妮到庭執行職務。
中    華    民    國    99    年    8     月    20    日
                  刑事第四庭  審判長法  官  樊季康
                                    法  官  徐子涵
                                    法  官  楊志雄
上列正本證明與原本無異。
如不服本判決，應於判決送達後10日內敘明上訴理由，向本院提
出上訴狀 (應附繕本) ，上訴於臺灣高等法院。其未敘述上訴理
由者，應於上訴期間屆滿後20日內向本院補提理由書「切勿逕送
上級法院」。
                                    書記官  陳秀慧
中    華    民    國    99    年    8     月    23    日
附錄本案論罪科刑法條全文：
中華民國刑法第325條
（普通搶奪罪）
意圖為自己或第三人不法之所有，而搶奪他人之動產者，處 6
月以上 5 年以下有期徒刑。
因而致人於死者，處無期徒刑或 7 年以上有期徒刑，致重傷者
，處 3 年以上 10 年以下有期徒刑。
第 1 項之未遂犯罰之。

司法院資訊處製作；財團法人民間司法改革基金會備份。
